臺灣高雄地方法院民事判決
111年度勞訴字第100號
原      告  葛彥宏  



被      告  新宏興營造股份有限公司


法定代理人  胡秋芬  
訴訟代理人  張簡明杰律師                      
上列當事人間給付職業災害補償等事件，本院民國（下同）111
年9月7日言詞辯論終結，判決如下：
    主  文
一、被告應給付原告新台幣（下同）11萬9,825元及自111 年6
    月30日起至清償日止，按週年利率5％計算之利息。
二、被告應開立非自願離職證明書予原告。
三、原告其餘之訴駁回。
四、訴訟費用4,660 元，由被告負擔19/20，餘由原告負擔。
五、本判決第1項所命給付得假執行；但被告如以11萬9,825 元
    為原告預供擔保，得免為假執行。
    事實及理由
一、原告主張：伊自110年5月1日起受僱於被告公司，約定日薪1
    ,800元，至外地工作有300元加給，110年6月1日下午1時許
    在高雄市鳳山區鳳林公路和水源路附近施工處所工作時，被
    台電人孔蓋壓傷，受有後述傷害，同年6月15日遭被告公司
    以辦理勞工保險退保之方式，終止兩造間之勞動契約關係，
　　依勞動基準法第59條規定，請求被告公司給付醫療費用3,19
    0元、預告期間工資1萬5,267元、資遣費7,633元、3個月無
    法工作之原領工資13萬2,050元，及發給非自願離職證明書
    。並聲明：㈠被告應給付原告15萬8,140元及自起訴狀繕本送
    達翌日起至清償日止，按週年利率5％計算之利息；㈡被告應
    發給原告非自願離職證明書。　　　　　　
二、被告抗辯：原告本件傷害非因職業災害造成，況原告於被  
    診斷受傷隔日及嗣後之110年6月3至5日、8日、10日、11日
    （半日）仍有上班，反之，係因原告自同年6月12日起連續
    曠職，故於同年6月15日辦理原告之勞工保險退保，伊公司
    雖得依勞動基準法第12條第1項第6款「無正當理由繼續曠工
    3日」之規定，不經預告終止兩造間勞動契約關係，但並未
    主動終止，而是原告於同年6月13日，主動自願離職，原告
    所訴並無理由，且即使原告所訴有理由，伊公司在調解時，
    業已給付原告1萬元，亦應予以扣抵。並聲明：原告之訴駁
    回。
三、兩造之不爭執事項：
  ㈠原告於110 年6 月2 日至同年7 月23日，於高國峰骨科診所
    門診及復健治療共6 次，門診追蹤治療（請展示本院卷第15
    頁診斷證明書）。被診斷病名為「右手扭挫傷、右手大姆掌
    指關節韌帶斷裂、右手腕隧道症候群」，醫囑：「宜休養1
    個月，不宜劇烈運動，續門診追蹤治療。　
  ㈡原告於110 年7 月27日至高雄醫學大學附設中和紀念醫院職
    業及環境醫學科門診1 次，被診斷病名為「⒈右手扭挫傷，
    ⒉右手大姆指掌指關節韌帶斷裂」。　
  ㈢原告於111 年1 月20日至阮綜合醫療社團法人阮綜合醫院門
    診，被診斷病名為「右手大姆指韌帶斷裂合併關節脫位」，
    醫師囑言「建議手術治療」。
  ㈣原告72年6 月25日出生。　
四、就兩造爭執事項之判斷：
  ㈠原告本件所受傷害是否因遭遇職業災害所致：
　⒈關於勞動基準法「職業災害」之認定基準，通說採相當因果
    關係說，依此說「職業災害」，必須在勞工所擔任之「業務
    」與「災害」之間有密接關係存在。所謂密接關係即指「災
    害」必須係被認定為業務內在或通常伴隨的潛在危險的現實
    化。又勞災補償的本質亦屬損失填補的一種型態，故職業災
    害，必須業務和勞工的傷病之間有一定因果關係存在為必要
    。則所謂勞工擔任的「業務」，其範圍較通常意義之業務為
    寬，除業務本身之外，業務上附隨的必要、合理的行為亦包
    含在內。換言之，此時之「業務」即意味著「勞工基於勞動
    契約在雇主支配下的就勞過程」（學者稱之為業務遂行性）
    。又所謂「一定因果關係」（學者稱之為業務起因性），指
    以傷病所發生之一切不可欠的一切條件為基礎，依經驗法則
    判斷業務和傷病之間具有相當的因果關係，此有臺灣高等法
    院87年度勞上字第5號民事裁判要旨可資參照。
　⒉原告如上於高國峰骨科診所、高雄醫學大學附設中和紀念醫
    院職業及環境醫學科、阮綜合醫療社團法人阮綜合醫院被診
    斷之傷害大致相同，堪認屬同一次受傷（下稱系爭傷害），
    最初就診之時間為110年6月2日，與原告所主張，其係於同
    年6月1日下午1時許在高雄市鳳山區鳳林公路和水源路附近
    施工處所工作時，被台電人孔蓋壓傷之情形（見本院卷第11
    頁起訴狀），時間緊接，則形式上，系爭傷害當有可能如原
    告所主張，於上開時間工作時所造成。
  ⒊依證人即原告現場施工主管甲○○所證，其於110年6月1日當日
    ，雖未當場親見原告工作受傷，原告本人或其他員工，亦未
    告知原告有因工作受傷之情形，但當天晚上因為原告告知隔
    天要請假，其因而知悉原告有受傷等語（見本院卷第117至1
    20頁言詞辯論筆錄），因兩造對證人所證並無意見，且證人
    所證（並如後述）尚稱平允，堪信為真實。依證人上開所證
    ，且被告並未抗辯原告可能於111年6月1日下班後至就診前
    另有受傷之情形，本院亦查無上開情形，則堪認110年6月1
    日晚上，原告已受有系爭傷害。再者，被告並未抗辯原告可
    能於111年6月1日上班前即受有系爭傷害，本院亦查無上開
    情形，則原告所受系爭傷害係於110年6月1日上班期間所造
    成，應可認定。
　⒋證人另證稱略以：我們的工作內容確實有人孔蓋之開啟或相
    關操作，但因原告剛來沒多久，我都是請較有經驗的人去處
    理人孔蓋的工作，而且開啟人孔蓋通常會使用槓桿人孔開啟
    器，原則上施工人員不會用身體或手去接觸人孔蓋，所以一
    般有經驗的人不會被人孔蓋壓傷，但也有人如原告所稱，直
    接用手搬運等語（見本院卷第120至121頁言詞辯論筆錄），
    則原告確有可能基於勞動契約在雇主支配下之就勞過程，因
    直接用手開啟人孔蓋搬運，而受到系爭傷害，且客觀而論，
    系爭傷害之造成，與執行被告公司之業務間有相當因果關係
    ，則依上開說明，原告所受之系爭傷害，當有可能係因執行
    被告公司職務時，遭遇職業災害所造成。
　⒌如上所述，原告係於110年6月1日受有系爭傷害，並於隔日即
    同年6月2日首次因系爭傷害就醫診治，而兩造不爭執原告仍
    於同年6月3至5日、8日、10日、11日（半日）赴被告公司工
    地工作，然上開受傷後持續工作之情形，並無法推翻上開
　　原告受有系爭傷害之事實。反之，原告主張因為受傷後那幾
    天是到南科工作，那邊工作比較輕鬆，1隻手也可以，但後
    來回大寮工作，因為工作比較粗重，所以無法勝任，其於同
    年6月10日就有因手傷和私人問題，而要請假1週，只因老闆
    說缺人，因而還是去工作，但同年6月11日上班不到1小時，
    就因為無法搬重物，而被叫回家（見本院卷第101頁、第54
    頁言詞辯論筆錄），原告上開主張，合於一般傳統勞動工作
    者，需努力迎合雇主工作需求，以謀得生活所需費用之經驗
    法則，自堪信為真實。而依上開事實，亦可見原告所稱，11
    0年6月1日當天雖然受傷，但既然已去工作，就把工作做完
    之主張（見本院卷第101頁言詞辯論筆錄），極有可能屬實
    ，此為殷實勞動者之辛酸寫照，故而，當不得以原告在受傷
    後未立即通報，逕認原告所受之系爭傷害，非因執行被告公
    司職務時所造成。
　⒍綜上各情，本院認原告所受之系爭傷害，係因執行被告公司
    職務時，遭遇職業災害所造成。
　㈡兩造間勞動契約關係如何終止：
　⒈先不論兩造間勞動契約終止之原因，但兩造不爭執被告公司
    於110年6月15日即將原告之勞工保險辦理退保（見本院卷第
    81頁原告之勞保局被保險人投保查詢資料），而原告於同年
    7月1日，向高雄市政府勞工局申請勞資爭議調解，原先是主
    張職業災害受傷期間，雇主即被告公司不得終止契約，請求
    回復僱傭關係，但於第2次調解時，則改稱「資方未提供職
    傷門診單予勞方，勞方今日另提110/07/23、110/07/27之診
    斷證明書（依時間判斷，應是指兩造不爭執事項㈠、㈡之診斷
    證明書，見本院卷第15、17頁），勞方訴求項目及金額如下
    ：⑴110/6/1、110/8/23期間之工資12萬6,866元⑵補足6個月
    非自願離職60％之工資16萬4,880元⑶預告工資、資遣費22,90
    1元」，有勞資爭議調解紀錄2份附卷可稽（見本院卷第65至
    67頁、第71至73頁），調解雖不成立，但依上開雇主將勞工
    退保勞工保險，及勞工向雇主請求給付預告期間工資、資遣
    費，嗣後兩造間並無實質勞動契約關係之情形，堪認兩造在
    第2次調解時，均已接受彼此間勞動契約關係已事實上終止
    之事實。但因原告第2次調解時尚請求給付至110年8月23日
    期間之原領工資（參照高國峰骨科診所於110年7月23日所出
    具，內容如兩造不爭執事項㈠之診斷證明書【宜休養1個月】
    ，見本院卷第15頁），則堪認原告可接受之兩造間勞動契約
    關係終止時間為110年8月23日，合先敘明。
　⒉兩造雖不爭執原告曾於110年6月13日，以Line之聯絡方式，
    向被告公司表達離職之意（見本院卷第54頁言詞辯論筆錄）
    ，且被告公司於110年6月15日即辦理原告之勞工保險退保（
    見本院卷第81頁原告之勞保局被保險人投保查詢資料）。然
    原告主張係因受有系爭傷害及私人問題想請假1週，但老闆
    說因為缺人而不准請假，嗣後又因其無法搬重物，上班不到
    1小時就叫其回家，因而有上開表達離職之意（見本院卷第5
    4頁言詞辯論筆錄），顯見原告主張其當時並非有離職之真
    意。而原告在110年8月9日第2次調解時，既已提及「資方未
    提供職傷門診單予勞方」，顯見亦知悉因職業害所受之系爭
    傷害，可以職業災害所受傷害之方式就診，當亦知悉可向勞
    動部勞工保險局申請相關之傷病給付，但直至本案訴訟期間
    ，才向勞動部勞工保險局申請傷病給付（見本院卷第109至1
    13頁勞動部勞工保險局補正函），足見被告公司並無意配合
    原告之職業災害傷病就診及理賠申請，則衡情，原告上開以
    Line表達離職之所為，當有可能如其所主張，僅屬一種不滿
    情緒之發洩，在受傷需援助之時，並無執意離職之可能，則
    被告辯稱原告係自願主動離職，顯難認與事實相符，更何況
    原告於110年6月15日勞工保險被退保時，隨即於110年7月1
    日申請勞資爭議調解（見本院卷第65頁勞資爭議調解紀錄）
    ，被告上開係原告自願主動離職之所辯，當無可採。
　⒊綜上各情，本院認本件係由被告公司先以將勞工保險辦理退
    保之方式，向原告表達其終止兩造間勞動契約關係之意，原
    告在第2次調解時，表達可接受於110年8月23日可請求原領
    工資補償之終日，兩造間勞動契約終止之意，勞動調解之結
    果雖未達成共識，但兩造間之勞動契約關係已達成終止之合
    意（110年8月23日前，原告處於醫療中不能工作之情形，當
    無曠工之可言，被告當不得以此為藉口，直接解僱原告，併
    予敘明）。　
　㈢原告可否請求被告給付職業災害補償及其金額：
　⒈勞工因遭遇職業災害而致死亡、失能、傷害或疾病時，雇主
    應依下列規定予以補償：一、勞工受傷或罹患職業病時，雇
    主應補償其必需之醫療費用，二、勞工在醫療中不能工作時
    ，雇主應按其原領工資數額予以補償，此觀勞動基準法第59
    條第1、2款規定即明。
　⒉如上所述，原告所受之系爭傷害，係因執行被告公司職務時
    ，遭遇職業災害所造成，而原告就其主張因系爭傷害之診治
    ，支出醫療費用3,190元之事實，已提出醫療收據為證（見
    本院卷第21-1至27頁），經核相符，且為被告所不爭執，自
    堪信為真實，則原告請求被告補償醫療費用3,190元，應認
    於法有據。
  ⒊兩造不爭執，高國峰骨科診所於110年7月23日所出具之診斷
    證明書，醫囑欄記載：「宜休養1個月，不宜劇烈運動，續
    門診追蹤治療」（見兩造不爭執事項㈠），則原告得請求醫
    療中不能工作之原領工資，當限於同年8月23日前。而以原
    告110年5月份工資4萬3,275元（見本院卷第87頁5月份薪資
    及出勤表）為原領工資基準，則原告自同年6月1日至同年8
    月23日，可向被告公司請求給付之原領工資為11萬9,728元
    （43,275×【2＋23/30】＝119,728，小數點以下四捨五入），
    扣除同年6月已領工資1萬4,310元（見本院卷第86頁6月份匯
    款紀錄），則原告得請求被告公司給付之原領工資為10萬5,
    418元。　　
　⒋勞工適用本條例之退休金制度者，適用本條例後之工作年資
    ，於勞動契約依勞動基準法第11條、第13條但書、第14條及
    第20條或職業災害勞工保護法第23條、第24條規定終止時，
    其資遣費由雇主按其工作年資，每滿1年發給1/2個月之平均
    工資，未滿1年者，以比例計給，最高以發給6個月平均工資
    為限，不適用勞動基準法第17條之規定；雇主依第11條或第
    13條但書規定終止勞動契約者，其預告期間依左列各款之規
    定：一、繼續工作3個月以上1年未滿者，於10日前預告之，
    二、繼續工作1年以上3年未滿者，於20日前預告之；雇主未
    依第1項規定期間預告而終止契約者，應給付預告期間之工
    資，勞工退休金條例第12條第1項、勞動基準法第16條第1項
    第1、2款、第3項分別定有明文。又勞工在雇主依上開法律
    規定，適法終止勞動契約之情形下，尚得請求雇主給付資遣
    費、預告期間工資，在雇主不適法終止勞動契約之情形下，
    因顧慮勞工在勞動契約關係中之人格尊嚴，當不能強求勞工
    僅可選擇繼續維持既有之勞動契約關係，而應認勞工亦可被
    迫接受勞動契約關係之終止，但得請求雇主給付上開之資遣
    費、預告期間工資，勞動法規在此情形下，無類如上開法規
    所規範之勞工得向雇主請求給付資遣費之規定，堪認屬法律
    漏洞，勞工自得類推適用上開規定，向雇主請求給付資遣費
    、預告期間工資。如上所述，本件係由被告公司先以將勞工
    保險辦理退保之方式，向原告表達其終止兩造間勞動契約關
    係之意，原告被迫接受勞動契約關係之終止，當得類推適用
    上開規定，請求雇主即被告公司給付資遣費及預告期間工資
    。以原告未受傷前110年5月之工資4萬3,275元作為平均工資
    計算，則原告得請求被告公司給付之資遣費為6,792元（43,
    275×1/2×【3/12＋23/360】＝6,792，小數點以下四捨五入【
    工作期間：110年5月1日至同年8月23日】），可請求之預告
    期間工資為1萬4,425元（43,275÷30×10＝14,425）。
　⒌原告就系爭傷害之職業災害補償，雖剛向勞動部勞工保險局
    申請傷病給付（見本院卷第109頁勞動部勞工保險局補正函
    ），但因兩造希望訴訟程序儘速進行，被告並表示本院如認
    定本件屬因職業災害所受傷害，亦可同意就補償金額不扣除
    勞動部勞工保險局核發之理賠金額（見本院卷第122頁言詞
    辯論筆錄），故為求訴訟程序之儘速終結，不待勞動部勞工
    保險局之核定，逕自判決，併予敘明。　　　　　　　
　㈤原告可否請求被告發給非自願離職證明書：　　　
　　就業保險法所稱非自願離職，指被保險人因投保單位關廠、
    遷廠、休業、解散、破產宣告離職，或因勞基法第11條、第
    13條但書、第14條及第20條規定各款情形之一離職；勞動契
    約終止時，勞工如請求發給服務證明書，雇主或其代理人不
    得拒絕，就業保險法第11條第3 項及勞動基準法第19條分別
    定有明文。又勞工在雇主不適法終止勞動契約之情形下，無
    類如上開法規所規範之勞工得向雇主請求發給非自願離職證
    明之規定，如上所述（事實及理由欄四-㈢-⒋），亦堪認屬法
    律漏洞，勞工自得類推適用上開規定，向雇主請求發給非自
    願離職證明書。如上所述，本件係由被告公司先以將勞工保
    險辦理退保之方式，向原告表達其終止兩造間勞動契約關係
    之意，原告被迫接受勞動契約關係之終止，當得類推適用上
    開規定，請求雇主即被告公司發給非自願離職證明書。
五、綜上所述，本件原告訴請被告應給付原告15萬8,140元及自
    起訴狀繕本送達翌日起至清償日止之法定遲延利息，並發給
    非自願離職證明書，經核，於請求給付醫療費用3,190元、
    原領工資10萬5,418元、資遣費為6,792元、預告期間工資1
    萬4,425元，扣減被吿已付之1萬元（原告並無爭執，見本院
    卷第101頁言詞辯論筆錄），合計原告可請求11萬9,825及自
    111年6月30日（見本院卷第45頁送達證書）起至清償日止，
    按週年利率5％計算之利息，及發給非自願離職證明書範圍，
    於法有據，應予准許，超過上開範圍之所訴，於法無據，不
    應准許。又本件原告勝訴部分除開立非自願離職證明書以外
    ，屬勞工給付請求所為雇主敗訴之判決，依勞動事件法第44
    條第1 項規定，應依職權宣告假執行，並依同條第2 項規定
    ，宣告被告得預供擔保免為假執行。再者，本件事證已臻明
    確，兩造其餘攻擊防禦方法及所舉證據，經審酌認與判決結
    果不生影響，爰不逐一論列，併此敘明。
六、據上論結，原告之訴為一部有理由，一部無理由，判決如主
    文。　　
中　　華　　民　　國　　111 　年　　9 　　月　　21　　日
                      勞動法庭  法　官　鄭峻明
以上正本係照原本作成。
如對本判決上訴，須於判決送達後20日內向本院提出上訴狀。如
委任律師提起上訴者，應一併繳納上訴審裁判費。
中　　華　　民　　國　　111 　年　　9 　　月　　21　　日
                                書記官　洪光耀